臺灣臺南地方法院民事裁定  
111年度家親聲字第251號
聲  請  人  臺南市政府社會局

法定代理人  陳榮枝
代  理  人  李慧千律師
相  對  人  甲○○
法定代理人  丙○○
上列當事人間聲請宣告停止親權等事件，本院裁定如下：
    主      文
相對人對於所生未成年長女乙○○（民國000年0月00日生）之親權
應全部予以停止。
選任臺南市政府社會局為乙○○之監護人。
指定臺南市政府家庭暴力暨性侵害防治中心所指派之人為會同開
具財產清冊之人。
聲請程序費用新臺幣壹仟元由相對人負擔。　
    事實及理由
一、本件聲請意旨略以：
  （一）緣未成年人乙○○為相對人與男網友所生之非婚生子女。
        未成年人乙○○於民國110年5月24日經聲請人緊急安置，
        目前由聲請人延長安置中。
  （二）查相對人現年僅14歲，前因遭網友誘拐合意性交，於11
        0年5月間生下未成年人乙○○。相對人曾領有輕度智能障
        礙證明，109年4月到期後不配合重新鑑定，故未能領冊
        。相對人時常跟隨其母親四處於網友處住宿，生活缺乏
        穩定性，無法提供給嬰幼兒穩定之生活照顧。相對人情
        緒不穩定，如有不順其意或是遭到誤解時，會有丟擲物
        品及作勢攻擊的行為出現。社工與相對人討論未成年人
        乙○○之照顧計畫時，相對人無法聚焦或提出具體規劃，
        生活重心聚焦在網路交友及親密關心。
  （三）本件相對人未能提供未成年人乙○○適當之養育及照顧，
        且情節嚴重，如上所述。為未成年人乙○○之權益著想，
        爰依兒童及少年福利與權益保障法第71條第1、2項之規
        定，請求鈞院停止相對人對於未成年人乙○○之全部親權
        。
  （四）末查，未成年人之外祖父對於相對人產子乙事感到憤怒
        與羞愧，其不願意協助相對人照顧未成年人乙○○。未成
        年人乙○○之外祖母為中度身心障礙之人，薪資微薄僅能
        勉強維持生活，食物與生活物資還須依靠社福團體的救
        濟，亦無法提供相對人照顧未成年人乙○○之支援。故未
        成年人之外祖父母均不適合擔任未成年人乙○○之監護人
        ，為未成年人乙○○之最佳利益，請求選定規劃與執行未
        成年人權益之台南市政府社會局為未成年人乙○○之監護
        人，以利對於未成年人權益之行使。
  （五）並聲明：如主文所示。
二、相對人甲○○則辯稱：對乙○○經安置沒有意見，但乙○○是相對
    人生的，要不要給別人，相對人有決定的權利等語。並聲明
    ：聲請駁回。
三、相對人之法定代理人丙○○則陳稱：丙○○年紀大了，無法扶養
    乙○○，故同意停止相對人對乙○○之親權等語，並聲明：同意
    聲請人之聲請。
四、查未成年人乙○○（***年*月**日生）為相對人未婚所生之女
    ，其父不詳之事實，有戶籍資料查詢表1件附卷可稽，堪予
    認定。
五、又查聲請人主張前開相對人對於未成年人乙○○疏於保護照顧
    之事實，業據提出臺南市政府家庭暴力暨性侵害防治中心兒
    童及少年保護個案停止親權事件評估報告影本1件為證，且
    經本院依職權調取未成年人乙○○歷次安置事件卷宗核閱綦詳
    ，復為相對人甲○○及其法定代理人丙○○所不爭執，是聲請人
    主張之上開事實堪認為實在。
六、按父母或監護人對兒童及少年疏於保護、照顧情節嚴重，或
    有第49條、第56條第1項各款行為，或未禁止兒童及少年施
    用毒品、非法施用管制藥品者，兒童及少年或其最近尊親屬
    、直轄市、縣（市）主管機關、兒童及少年福利機構或其他
    利害關係人，得請求法院宣告停止其親權或監護權之全部或
    一部，或得另行聲請選定或改定監護人，兒童及少年福利與
    權益保障法第71條第1項定有明文。查本件未成年人乙○○為
    無自救力之兒童，相對人為乙○○之母親，對乙○○有保護、教
    養之義務，卻未善盡保護、教養之責，疏於照顧乙○○，已詳
    如前述，則聲請人身為主管機關，因此聲請停止相對人對其
    所生未成年長女乙○○之親權，為有理由，應予准許。
七、又按法院依前項規定（即兒童及少年福利與權益保障法第71
    條第1項）選定或改定監護人時，得指定直轄市、縣（市）
    主管機關、兒童及少年福利機構之負責人或其他適當之人為
    兒童及少年之監護人，兒童及少年福利與權益保障法第71條
    第2項定有明文。查本件相對人對於所生未成年長女乙○○之
    親權業經宣告停止，則相對人即不能行使或負擔對於乙○○之
    權利義務，依前開規定，本院自有選任適當之人為未成年人
    乙○○之監護人之必要。又查聲請人主張未成年人乙○○之外祖
    父母均不適宜擔任乙○○之監護人乙節，業據聲請人提出臺南
    市政府家庭暴力暨性侵害防治中心兒童及少年保護個案停止
    親權事件評估報告影本1件為證，且乙○○之外祖父即相對人
    之法定代理人丙○○亦無意願擔任乙○○之監護人（詳見111年9
    月5日訊問筆錄)，乙○○之外祖母丁○○則因涉犯放火燒燬現供
    人使用之住宅未遂罪，經本院刑事庭判處有期徒刑3年10月
    確定在案，現正在監服刑中，須至115年3月7日始執行完畢
    ，亦有臺灣高等法院被告前案紀錄表1件附卷可稽，是聲請
    人之上開主張堪認屬實。本院審酌聲請人轄下社會局依法為
    兒童福利主管機關，長期經辦兒童福利業務，有眾多學有專
    精之社會工作人員，並承辦乙○○之安置事宜，因認選定臺南
    市政府社會局為乙○○之監護人，應符合乙○○之最佳利益，爰
    依兒童及少年福利與權益保障法第71條第2項之規定，選定
    臺南市政府社會局為乙○○之監護人。
八、再按父母均不能行使、負擔對於未成年子女之權利義務或父
    母死亡而無遺囑指定監護人，或遺囑指定之監護人拒絕就職
    時，依下列順序定其監護人：一、與未成年人同居之祖父母
    。二、與未成年人同居之兄姊。三、不與未成年人同居之祖
    父母。未能依第1項之順序定其監護人時，法院得依未成年
    子女、四親等內之親屬、檢察官、主管機關或其他利害關係
    人之聲請，為未成年子女之最佳利益，就其三親等旁系血親
    尊親屬、主管機關、社會福利機構或其他適當之人選定為監
    護人，並得指定監護之方法。法院依前項選定監護人或依第
    1106條及第1106條之1另行選定或改定監護人時，應同時指
    定會同開具財產清冊之人，民法第1094條第1、3、4項分別
    定有明文。查依兒童及少年福利與權益保障法第71條規定宣
    告停止父母之親權，改定適當之人擔任未成年子女之監護人
    事件，雖無應同時指定會同開具財產清冊之人之明文規定，
    惟為周全未成年人財產利益之保護，自應類推適用民法第10
    94條第4項之規定，由法院依職權指定會同開具未成年人財
    產清冊之人。查本件臺南市政府家庭暴力暨性侵害防治中心
    為長期追蹤、關注未成年人乙○○家庭生活事宜之主要承辦機
    關，較為了解乙○○之相關事務，為此爰指定臺南市政府家庭
    暴力暨性侵害防治中心所指派之人為會同開具財產清冊之人
    。
九、依家事事件法第104條第3項，裁定如主文。
中　　華　　民　　國　　111 　年　　9 　　月　　27　　日
                      家事法庭  法  官　葉惠玲   
以上正本係照原本作成。
如不服本裁定應於送達後10日內向本院提出抗告狀，並繳納抗告
費新臺幣1,000元。
中　　華　　民　　國　　111 　年　　9 　　月　　27　　日
                                書記官　陳玉芬